【裁判字號】    99,審訴,3294
【裁判日期】    991015
【裁判案由】    毒品危害防制條例
【裁判全文】
臺灣高雄地方法院刑事判決            99年度審訴字第3294號
公  訴  人  臺灣高雄地方法院檢察署檢察官
被      告  甲○○
上列被告因毒品危害防制條例案件，經檢察官提起公訴（99年度
毒偵字第4578號），嗣本院訊問被告後，因被告就其被訴事實為
有罪之陳述，經詢問被告及檢察官之意見後，合議庭裁定由受命
法官依簡式審判程序獨任審理，並判決如下：
    主  文
甲○○施用第一級毒品，累犯，處有期徒刑捌月。
    事  實
一、甲○○前於民國96年間因施用毒品案件，經本院以96年度毒
    聲字第641號裁定送觀察勒戒後，因無繼續施用毒品傾向，
    而於96年9 月4 日執行完畢釋放，並經臺灣高雄地方法院檢
    察署檢察官以96年度毒偵緝字第321 號為不起訴處分確定。
    復於上開觀察勒戒執行完畢釋放後5 年內，於97年間再因施
    用毒品案件，經本院97年度審訴字第2105號判處有期徒刑7
    月確定。又因施用毒品案件，經本院以98年度審簡字第5047
    號判處有期徒刑2 月確定，並與上開有期徒刑7 月接續執行
    ，於99年4 月3 日因縮短刑期執行完畢出監。詎其不知悔改
    ，明知海洛因業經毒品危害防制條例第2 條第2 項第1 款明
    定為第一級毒品，不得非法施用，仍基於施用第一級毒品海
    洛因之犯意，於99年5 月13日20時20分許警方採尿前回溯72
    小時內，在不詳地點，以海洛因摻入香菸吸食之方式，施用
    第一級毒品海洛因1 次。嗣於同日20時20分許，因其為毒品
    列管人口，接獲警方調驗通知，經甲○○同意採集尿液送驗
    ，檢驗結果呈嗎啡陽性反應，始悉上情。
二、案經高雄縣政府警察局林園分局報告臺灣高雄地方法院檢察
    署檢察官偵查起訴。
    理  由
一、本件被告甲○○所犯為死刑、無期徒刑、最輕本刑為3年以
    上有期徒刑以外之罪，其於審判程序中就被訴事實為有罪之
    陳述，經本院告知簡式審判程序之旨，並聽取當事人意見後
    ，認宜進行簡式審判程序，爰依刑事訴訟法第273條之1第1
    項規定，裁定進行簡式審判程序，合先敘明。又簡式審判程
    序之證據調查，依刑事訴訟法第273條之2規定，不受同法第
    159條第1項審判外陳述排除之限制，再被告對於卷內之各項
    證據亦不爭執證據能力（本院卷第18頁背面、第19頁），故
    卷內所列之各項證據，自得作為證據，先予敘明。
二、前揭事實，業據被告甲○○於本院審理中坦承不諱（本院卷
    第12頁背面）；其為警查獲時所採尿液經送檢驗結果（檢體
    編號：50094 ），確呈嗎啡之陽性反應，此列管毒品人口尿
    液檢體採集送驗紀錄錶表、長榮大學確認報告各1 份（參警
    卷第3 、5 頁）在卷可稽。綜上所述，被告上開任意性之自
    白既有前揭證據可佐，核與事實相符，自得採為論罪科刑之
    依據。是本案事證已臻明確，被告犯行洵堪認定。
三、按毒品危害防制條例於92年7月9日修正公布，自93年1月9日
    施行，其中第20條、第23條將施用毒品之刑事處遇程序程序
    ，區分為「初犯」及「5年內再犯」、「5年後再犯」。依其
    立法理由之說明：「初犯」，經觀察、勒戒或強制戒治後，
    應為不起訴處分或不付審理之裁定；經觀察、勒戒或強制戒
    治執行完畢釋放後，「5年內再犯」者，因其再犯率甚高，
    原實施之觀察、勒戒及強制戒治既已無法收其實效，爰依法
    追訴或裁定交付審理。至於經觀察、勒戒或強制戒治執行完
    畢釋放後，「5年後再犯」者，前所實施之觀察、勒戒或強
    制戒治已足以遮斷其施用毒品之毒癮，為期自新及協助其斷
    除毒癮，仍適用「初犯」規定，先經觀察、勒戒或強制戒治
    之程序。從而依修正後之規定，僅限於「初犯」及「5年後
    再犯」2種情形，始應先經觀察、勒戒或強制戒治程序。倘
    被告於5年內已再犯，經依法追訴處罰，縱其第3次（或第3
    次以上）再度施用毒品之時間，在初犯經觀察、勒戒或強制
    戒治執行完畢釋放5年以後，已不合於「5年後再犯」之規定
    ，且因已於「5年內再犯」，顯見其再犯率甚高，原實施觀
    察、勒戒或強制戒治，已無法收其實效，即應依該條例第10
    條處罰（最高法院95年5月9日第7次刑事庭會議決議參照）
    。本件被告前因施用毒品案件，經送觀察勒戒，於96年9月4
    日執行完畢，嗣因施用毒品案件，經本院以97年度審訴字第
    2105號判處有期徒刑7月確定，經與他案接續執行，於99年4
    月2日執行完畢出監，有臺灣高等法院被告前案紀錄表1份在
    卷可按，故被告於前述觀察勒戒執行完畢釋放後，5年內再
    犯上開施用毒品罪，並經判決確定，則其再度犯本件施用毒
    品犯行，依最高法院上開決議之意旨，被告本件施用海洛因
    之犯行，應依法論科。
四、核被告甲○○所為，係犯毒品危害防制條例第10條第1項之
    施用第一級毒品罪。被告因施用而持有海洛因之低度行為，
    應為施用之高度行為所吸收，不另論罪。又被告有犯罪事實
    欄所載之犯罪前科及執行情形，有臺灣高等法院被告前案紀
    錄表1份在卷可查，其於上開有期徒刑執行完畢後5年內，故
    意再犯本件有期徒刑以上之罪，為累犯，應依刑法第47條第
    1項之規定加重其刑。審酌被告歷經觀察勒戒，然仍未戒除
    毒癮，顯見其意志不堅，惟念其施用毒品之行為，究屬戕害
    自己身心，尚未危害他人，且於本院審理中已坦承犯行，犯
    罪後態度良好等一切情狀，爰量處主文所示之刑，以示懲儆
    。
據上論斷，應依刑事訴訟法第273 條之1 第1 項、第299 條第1
項前段，毒品危害防制條例第10條第1 項，刑法第11條前段、第
47 條 第1 項，判決如主文。
本案經檢察官李英霆到庭執行職務。
中    華    民    國    99    年    10    月    15    日
                  刑事第十庭    法  官  張  震
以上正本證明與原本無異。
如不服本判決應於收受送達後10日內向本院提出上訴書狀，並應
敘述具體理由；如未敘述上訴理由者，應於上訴期間屆滿後20日
內向本院補提理由書（均須按他造當事人之人數附繕本）「切勿
逕送上級法院」。
中    華    民    國    99    年    10    月    18    日
                                書記官  邱家銘
附錄本判決論罪科刑之法條：
毒品危害防制條例第10條第1項
施用第一級毒品者，處6月以上5年以下有期徒刑。

司法院資訊處製作；財團法人民間司法改革基金會備份。
